---
title: "STT5100 Exercice GLM "
author: "Arthur Charpentier"
output: github_document
---

```{r setup, include=FALSE}
knitr::opts_chunk$set(echo = TRUE)
```


**Donnees** 

```{r}
base = read.table("http://freakonometrics.free.fr/baseaffairs.txt",header=TRUE)
str(base)
tail(base)
table(base$Y)
```

Il s’agit d’une base construite à partir des données de l’article *A Theory of Extramarital Affairs*, de Ray Fair, paru en 1978 dans le *Journal of Political Economy*, avec 563 observations.

* `Y` : nombre d’aventures extra-conjugales hétérosexuelles pendant l’année passée
* `SEX` : 0 pour une femme, et 1 pour un homme
* `AGE` : âge de la personne interrogée
* `YEARMARRIAGE` : nombre d’années de mariage
* `CHILDREN` : 0 si la personne n’a pas d’enfants (avec son épouse) et 1 si elle en a
* `RELIGIOUS` : degré de “religiosité”, entre 1 (anti-religieuse) à 5 (très religieuse)
* `EDUCATION` : nombre d’années d’éducation, 9=grade school, 12=high school, à 20=PhD
* `OCCUPATION` : construit suivant l’échelle d’Hollingshead : Higher executives of large concerns, proprietors, and major professionals (1) Business managers, proprietors of medium-sized businesses, and lesser professionals (2) Administrative personnel, owners of small businesses, and minor professionals (3) Clerical and sales workers, technicians, and owners of little businesses (4) Skilled manual employees (5) Machine operators and semiskilled employees (6) Unskilled employees (7)
* `SATISFACTION` : perception de son mariage, de très mécontente (1) à très contente (5)

Pour simplifier, on peut definir
* `ENFANTS` : `OUI` si la personne en a, `NON` sinon
* `SEXE` : `F` pour une femme, et `H` pour un homme

```{r}
base$SEXE="H"
base$SEXE[base$SEX=="0"]="F"
base$SEXE=as.factor(base$SEXE)
table(base$SEXE)

base$ENFANT="OUI"
base$ENFANT[base$CHILDREN==0]="NON"
base$ENFANT=as.factor(base$ENFANT)
table(base$ENFANT)
```

Pour la premiere partie du cours, sur la **regression logistique**, on va transformer la variable `Y` pour la rendre binaire (on supprimera cette ligne pour faire une regression de Poisson)

```{r}
base$Y = (base$Y>0)
table(base$Y)
```
