---
title: "STT5100 - Devoir 1 - Hiver 2019"
author: "Arthur Charpentier"
output: github_document
---

```{r setup, include=FALSE}
knitr::opts_chunk$set(echo = TRUE)
```

```{r}
code_permanent = "ABCD12345678"
loc_fichier = paste("http://freakonometrics.free.fr/",code_permanent,".RData",sep="")
download.file(loc_fichier, "base_devoir_1.RData")
load("base_devoir_1.RData")
dim(database)
```

* `Zone` = quartier (7 niveaux)
* `Surface_Lot` = surface du lot (square feet)
* `Rue` = type (2 niveaux)
* `Forme` = forme du lot (4 niveaux)  *           
* `Utilities` = (3 niveaux)
* `Configuration` = localisation (5 niveaux)   
* `Proxim_1` = (9 niveaux)
* `Proxim_2` = (8 niveaux)         
* `Logement`= (5 niveaux)       
* `Style` = (8 niveaux)
* `Int_Qualite` = qualite interieur du logement
* `Int_Condition` = condition interieur du logement
* `Construction_Annee` = annee de construction
* `Renovation_Annee` = annee de renovation (ou construction)
* `Toit` = (6 niveaux)
* `Exterieur` = materiel (16 niveaux)
* `Maconnerie` = (6 niveaux) 
* `Ext_Qualite` = (4 niveaux)
* `Ext_Condition` = (5 niveaux)
* `Foundation` = (6 niveaux)
* `Chauffage` = (6 niveaux)
* `Chauff_Qualite` = (5 niveaux)
* `Electricite` = (6 niveaux)
* `Surface_RdC` = surface du rez-de-chaussee (square feet)
* `Surface_Etage` = surface de l'etage (square feet)
* `Surface_Autre` = surface (square feet)
* `Toilettes` = nombre de toilettes
* `Chambres` = nombre de chambres
* `Cuisine_Qualite` = qualite de la cuisine (5 niveaux)
* `Pieces` = nombre de pieces
* `Note` = note donnee par l'agent immobilier (8 niveaux)
* `Foyer` = Nombre de foyers
* `Allee` = (3 niveaux)
* `Garage_Ext_Surface` = surface du garage ext. (square feet)
* `Garage_Int_Surface` = surface du garage int. (square feet)
* `Piscine_Surface` = surface de la piscine (0 =  pas de piscine)
* `Vente_Mois` = mois de la vente
* `Vente_Annee` = annee de la vente
* `Vente_Type` = (10 niveaux)
* `Vente_Condition` = (6 niveaux)
* `Prix` : valeur de la propriete (en dollar) **variable a expliquer**


```{r}
str(database)
```

```diff
- (12 Fevrier 2019) precision sur les 'instructions'
```

Le but du devoir est de mettre en oeuvre, sur des vraies donnees, les techniques exposees en cours.

- Date limite pour envoyer le devoir **25 mars** a **midi**,
- Chaque etudiant(e) doit envoyer par messagerie electronique deux fichiers : `devoir1.hmtl`, output d'un fichier `devoir1.Rmd` (il faudra envoyer les deux fichier). Le fichier `devoir1.hmtl` doit etre lisible et le fichier `devoir1.Rmd` doit compiler sans erreur,
- Dans le preambule du markdown, `author: ` doit mentionner le code permanent,
- Le fichier doit contenir trois parties 
1. Une partie exploratoire qui presente rapidement les variables qui pourraient etre interessantes (pour rappel, `Prix` est la variable d'interet)
2. Une partie presentant la construction du modele : il s'agira de partir au choix (i) d'un modele simple, et de montrer comment l'ameliorer, (ii) d'une modele complexe, et de montrer comment le simplifier
3. Une partie qui presente la forme du modele, en donnant (i) le R2 ajuste (ii) l'indice d'Akaike AIC et (iii) l'indice BIC (iv) la liste des variables explicatives retenues
- Les techniques de validation croisee, ou la constitution de bases d'apprentissage et de test *ne sont pas au programme* et ne devront pas etre utilisee ici !
- Les seuls packages autorises (sauf autorisation explicite) sont `MASS`, `lmtest`, `nortest`, `car`, `splines`, `AER`

