---
title: "STT5100 - Devoir 2 - Hiver 2019"
author: "Arthur Charpentier"
output: github_document
---

```{r setup, include=FALSE}
knitr::opts_chunk$set(echo = TRUE)
```

```{r}
code_permanent = "ABCD12345678"
loc_fichier = paste("http://freakonometrics.free.fr/",code_permanent,"2.RData",sep="")
download.file(loc_fichier, "base_devoir_2.RData")
load("base_devoir_2.RData")
dim(database)
```

* `satisf` = niveau de satisfaction (entre 0 et 1)
* `eval` = temps depuis la derniere evaluation (en annees)
* `projets` = nombre de projets sur lequel l'employe etait implique
* `heures_mensuel` = nombre d'heures travaillees par mois           
* `anciennete` = nombre d'heures passees dans l'entreprise
* `accidents` = indicateur indiquant l'employe a eu un accident de travail   
* `Y` = a quitte l'entreprise (0 : non, 1 : oui) **variable a expliquer**
* `promotion` = indicateur indiquant si l'employe a obtenu une promotion au cours des 5 dernieres annees
* `dept` = departement ou la personne etait employee (10 niveaux)
* `salaire` = niveau relatif de salaire (3 niveaux)

```{r}
str(database)
table(database$Y)
```