---
title: 'STT5100: Démonstration 8'
author: "Alexandre LeBlanc"
output:
  html_document: default
  html_notebook: default
editor_options: 
  chunk_output_type: console
---

```{r setup, include=FALSE}
knitr::opts_chunk$set(echo=TRUE, message=FALSE, warning=TRUE, error=TRUE, fig.align="center")
```

# Exercices sur la régression de Poisson

---

## Base de données - Assurance automobile

---

On utilise la base de données $\texttt{ausprivauto0405}$ qui contient les polices souscrites d'un portefeuille d'assurance responsabilité civile lors de l'année 2004-2005 pour un assureur privé australien. 

Cette base de données paraît dans l'ouvrage *Computational Actuarial Science with R* (Charpentier, 2016). Pour accéder à la base de données, effectuez les codes suivant:

```{r}
install.packages("xts")
install.packages("CASdatasets", repos = "http://cas.uqam.ca/pub/R/")

```

```{r}
library(xts)
library(CASdatasets)
```

```{r}
data(ausprivauto0405)
attach(ausprivauto0405)
```

## Question 1

Pour les deux variable $\texttt{Gender}$ et $\texttt{DrivAge}$ relativement à la variable réponse $\texttt{ClaimNb},$ poser le **modèle additif** ainsi que le **modèle additif** selon la méthode des marges.

Le modèle additif est de la forme
$$\widehat{r}_{i,j} = x_i + y_j,\ i = 1, 2 \text{ et } j = 1,\,\ldots\,,6$$

Le modèle multiplicatif est de la forme
$$\widehat{r}_{i,j} = x_iy_j,\ i = 1, 2 \text{ et } j = 1,\,\ldots\,,6$$

où la variable $x$ correpond à la relativité dû à la variable $\texttt{Gender}$ et $y$ correpond à la relativité dû à la variable $\texttt{DrivAge}.$

## Question 2

Vérifiez que les résulats du modèle **multiplicatif** la Q1 sont équivalents à ceux d'un modèle de Poisson où $N_{i,j} \sim \text{Poisson}(w_{i,j}x_iy_j)$ où $w_{i,j}$ correspond à l'exposition de la classe $(i,j).$ Vérifiez ceci en comparant les relativités du modèle à biais minimums et de la régression de Poisson. 

Également, vérifiez l'équivalence par le **MV**.

### Remarque

Vous pouvez consulter l'article de [Brown (1988)](https://www.casact.org/pubs/proceed/proceed88/88187.pdf) sur les méthodes des biais minimums et les GLMs. La démonstration de l'équivalence de la méthode de Bailey et de la régression de Poisson est donnée par le **MV** (en bas de la p.14).

## Question 3

Pour le modèle de régression de Poisson, montrez que le changement moyen de l'espérance relativement à une variable explicative respecte $\displaystyle\frac{1}{n}\sum_i\frac{\partial\widehat{\lambda}_i}{\partial X_{i,j}} = \widehat{\beta}_j\overline{y}.$ 

## Question 4

Supposez que les observations $y_1,\,\ldots\,,y_n$ sont issus d'une loi de Poisson $Y \sim \text{Poisson}(\lambda).$ Montrer que l'estimateur par le **MV** de $\lambda$ est la moyenne $\overline{y}$ peut importe la fonction de lien $g.$

