---
title: "STT5100 - Devoir 1 - Hiver 2019"
author: "Arthur Charpentier"
output: github_document
---

```{r setup, include=FALSE}
knitr::opts_chunk$set(echo = TRUE)
```

```{r}
code_permanent = "ABCD12345678"
loc_fichier = paste("http://freakonometrics.free.fr/",code_permanent,".RData",sep="")
download.file(loc_fichier, "base_devoir_1.RData")
load("base_devoir_1.RData")
dim(database)
```

* `Zone` = quartier (7 niveaux)
* `Surface_Lot` = surface du lot (square feet)
* `Rue` = type (2 niveaux)
* `Forme` = forme du lot (4 niveaux)  *           
* `Utilities` = (3 niveaux)
* `Configuration` = localisation (5 niveaux)   
* `Proxim_1` = (9 niveaux)
* `Proxim_2` = (8 niveaux)         
* `Logement`= (5 niveaux)       
* `Style` = (8 niveaux)
* `Int_Qualite` = qualite interieur du logement
* `Int_Condition` = condition interieur du logement
* `Construction_Annee` = annee de construction
* `Renovation_Annee` = annee de renovation (ou construction)
* `Toit` = (6 niveaux)
* `Exterieur` = materiel (16 niveaux)
* `Maconnerie` = (6 niveaux) 
* `Ext_Qualite` = (4 niveaux)
* `Ext_Condition` = (5 niveaux)
* `Foundation` = (6 niveaux)
* `Chauffage` = (6 niveaux)
* `Chauff_Qualite` = (5 niveaux)
* `Electricite` = (6 niveaux)
* `Surface_RdC` = surface du rez-de-chaussee (square feet)
* `Surface_Etage` = surface de l'etage (square feet)
* `Surface_Autre` = surface (square feet)
* `Toilettes` = nombre de toilettes
* `Chambres` = nombre de chambres
* `Cuisine_Qualite` = qualite de la cuisine (5 niveaux)
* `Pieces` = nombre de pieces
* `Note` = note donnee par l'agent immobilier (8 niveaux)
* `Foyer` = Nombre de foyers
* `Allee` = (3 niveaux)
* `Garage_Ext_Surface` = surface du garage ext. (square feet)
* `Garage_Int_Surface` = surface du garage int. (square feet)
* `Piscine_Surface` = surface de la piscine (0 =  pas de piscine)
* `Vente_Mois` = mois de la vente
* `Vente_Annee` = annee de la vente
* `Vente_Type` = (10 niveaux)
* `Vente_Condition` = (6 niveaux)
* `Prix` : valeur de la propriete (en dollar) **variable a expliquer**


```{r}
str(database)
```